apertium-tat.tat.lexc
LEXICON V-FUT-AR

%<fut%>:%>%{A%}р V-PERS-S1 ;
%<neg%>%<fut%>:%>м%{A%}с V-PERS-S1-NO1PERSON ;
%<neg%>%<fut%>%<p1%>%<sg%>:%>м%{A%}%>м CLITICS-NO-COP ;
%<neg%>%<fut%>%<p1%>%<sg%>:%>м%{A%}с%>м%{I%}н CLITICS-NO-COP ; ! Dir/LR
%<neg%>%<fut%>%<p1%>%<sg%>:%>м%{A%}%>м%{I%}н CLITICS-NO-COP ;  ! Dir/LR
%<neg%>%<fut%>%<p1%>%<pl%>:%>м%{A%}%>б%{I%}з CLITICS-NO-COP ;

%<gpr_fut%>:%>%{A%}р V-ADJ ;
%<neg%>%<gpr_fut%>:%>м%{A%}с V-ADJ ;

%<gpr_ppot%>:%>%{A%}рл%{I%}к # ;
%<neg%>%<gpr_ppot%>:%>м%{A%}сл%{I%}к # ;

%<ger_fut%>:%>%{A%}р GER-POSS-REAL ;
%<neg%>%<ger_fut%>:%>м%{A%}с GER-POSS-REAL ;

%<ger_ppot%>:%>%{A%}рл%{I%}к GER-POSS-REAL ;
%<neg%>%<ger_ppot%>:%>м%{A%}сл%{I%}к GER-POSS-REAL ;

%<inf%>:%>%{A%}рг%{A%} CLITICS-NO-COP ;
%<neg%>%<inf%>:%>м%{A%}ск%{A%} CLITICS-NO-COP ;

LEXICON V-FINITE-REGULAR_NEGATIVE

%<pres%>:%>%{E%} V-PERS-PRESENT ;
%<past%>:%>%{G%}%{A%}н V-PERS-S1 ;
%<ifi%>:%>%{D%}%{I%} V-PERS-S2 ;
%<fut2%>:%>%{j%}%{A%}ч%{A%}к V-PERS-S1 ;

LEXICON V-NONFINITE-IRREGULAR_NEGATIVE       ! Either irregular negative form or
                                             ! no negative  form at all

! Participles
%<prc_perf%>:%>%{I%}п CLIT-GHANA-ETC ;
! FIXME CHECK correct default for negative
%<neg%>%<prc_perf%>:%>м%{A%}%>%{E%}%>ч%{A%} CLIT-GHANA-ETC ;
%<neg%>%<prc_perf%>:%>м%{A%}%>%{E%} CLIT-GHANA-ETC ;       ! Dir/LR
! The following is dialectal, so Dir/LR restriction is correct
%<neg%>%<prc_perf%>:%>м%{A%}енч%{A%} CLIT-GHANA-ETC ;      ! Dir/LR

%<prc_impf%>:%>%{E%} CLIT-GHANA-ETC ;
! "Бу хәл фигыльнең юклыгы, -ып/-еп формасындагы кебек үк, -мый/-ми,
! -мыйча/-мичә, -маенча/-мәенчә кушымчалары белән белдерелә; -ып формасыннан
! аермалы буларак, бу очракта фигыль янында күбрәк "гына" кисәкчәсе сорала."
! [Хисамова 261]. Sounds correct, so add an rlx rule for this /IS/
%<neg%>%<prc_impf%>:%>м%{A%}%>%{E%}%>ч%{A%} CLIT-GHANA-ETC ;
%<neg%>%<prc_impf%>:%>м%{A%}%>%{E%} CLIT-GHANA-ETC ;       ! Dir/LR
%<neg%>%<prc_impf%>:%>м%{A%}енч%{A%} CLIT-GHANA-ETC ;      ! Dir/LR

%<prc_vol%>:%>%{E%}с%{I%} V-PERS-VOLITIONAL ;

%<prc_fplan%>:%>м%{A%}кч%{I%} CLITICS-NO-COP ;

! Verbal adverbs
%<gna_perf%>:%>%{I%}п CLITICS-NO-COP ;
%<neg%>%<gna_perf%>:%>м%{A%}%>%{E%}%>ч%{A%} CLITICS-NO-COP ;
%<neg%>%<gna_perf%>:%>м%{A%}%>%{E%} CLITICS-NO-COP ;       ! Dir/LR
%<neg%>%<gna_perf%>:%>м%{A%}енч%{A%} CLITICS-NO-COP ;      ! Dir/LR

%<gna_until%>:%>%{G%}%{A%}нч%{I%} CLITICS-NO-COP ;
%<gna_until%>:%>%{G%}%{A%}нч%{A%} CLITICS-NO-COP ; ! Dir/LR

%<gna_neg%>:%>м%{A%}ст%{A%}н CLITICS-NO-COP ;

! Verbal adjectives
%<gpr_fut3%>:%>%{E%}с%{I%} V-ADJ ;

! Gerunds
%<ger1%>:%>м%{A%}%{K%} GER-INFL ;
%<ger_fut3%>:%>%{E%}с%{I%} GER_FUT3-POSS-REAL ;

%<fut_plan%>:%>м%{A%}кч%{I%} V-PERS-S1 ;

LEXICON V-NONFINITE-REGULAR_NEGATIVE

! Participles
%<prc_cond%>:%>с%{A%} V-PERS-S2 ;

! Verbal adverbs
%<gna_cond%>:%>с%{A%} V-PERS-S2 ;
%<gna_after%>:%>%{G%}%{A%}ч CLITICS-NO-COP ;

! Verbal adjectives
%<gpr_past%>:%>%{G%}%{A%}н V-ADJ ;
%<gpr_impf%>:%>%{E%}% торган V-ADJ ;
%<gpr_pot%>:%>%{U%}ч%{I%} V-ADJ ;
%<gpr_fut2%>:%>%{j%}%{A%}ч%{A%}к V-ADJ ;

! Gerunds
%<ger%>:%>%{U%} GER-INFL ;
%<ger_past%>:%>%{G%}%{A%}н GER-INFL ;
%<ger_perf%>:%>%{G%}%{A%}н%>л%{I%}к GER-INFL ;
%<ger_abs%>:%>%{U%}%>ч%{I%}%>%{L%}%{I%}к GER-INFL ;
%<ger_fut2%>:%>%{j%}%{A%}ч%{A%}к GER-POSS-REAL ;

! Imperatives
%<imp%>%<p2%>%<sg%>: CLITICS-AFTER-IMP-SG ;
%<imp%>%<p2%>%<pl%>:%>%{I%}г%{I%}з  CLITICS-AFTER-IMP-PL ;
%<imp%>%<p2%>%<frm%>%<sg%>:%>%{I%}г%{I%}з  CLITICS-AFTER-IMP-PL ;
%<imp%>%<p2%>%<frm%>%<pl%>:%>%{I%}г%{I%}з  CLITICS-AFTER-IMP-PL ;

! Optative/jussive forms

%<opt%>%<p1%>%<sg%>:%>%{A%}%{E%}м CLITICS-NO-COP ;
%<opt%>%<p3%>%<sg%>:%>с%{I%}н CLITICS-NO-COP ;
%<opt%>%<p1%>%<pl%>:%>%{A%}%{E%}к CLITICS-NO-COP ;
%<opt%>%<p3%>%<pl%>:%>с%{I%}нн%{A%}р CLITICS-NO-COP ;

LEXICON V-COMMON

V-FINITE-REGULAR_NEGATIVE ;
%<neg%>:%>м%{A%} V-FINITE-REGULAR_NEGATIVE ;

V-NONFINITE-REGULAR_NEGATIVE ;
%<neg%>:%>м%{A%} V-NONFINITE-REGULAR_NEGATIVE ;

V-NONFINITE-IRREGULAR_NEGATIVE ;

LEXICON V-COMMON-PASSIVE

%<v%>%<tv%>%<pass%>:%>%{I%}%{l%} V-COMMON ;
%<v%>%<tv%>%<pass%>:%>%{I%}%{l%} V-FUT-IR ;

LEXICON V-DER

!%<caus%>:%>%{I%}т V-COMMON ;
!%<caus%>:%>%{I%}т V-FUT-IR ;

%<coop%>:%>%{I%}ш V-COMMON ;
%<coop%>:%>%{I%}ш V-FUT-IR ;

LEXICON V-IV-IR

%<v%>%<iv%>: V-COMMON ;
%<v%>%<iv%>: V-FUT-IR ;
%<v%>%<iv%>: V-DER ;
%<v%>%<tv%>: V-COMMON ; ! Dir/RL (for translating into Tatar)
%<v%>%<tv%>: V-FUT-IR ; ! Dir/RL (for translating into Tatar)
%<v%>%<tv%>: V-DER ;    ! Dir/RL (for translating into Tatar)

LEXICON V-TV-NOPASS-IR

%<v%>%<tv%>: V-COMMON ;
%<v%>%<tv%>: V-FUT-IR ;
%<v%>%<tv%>: V-DER ;

LEXICON V-TV-PASS-IR

! e.g. күрен
%<v%>%<tv%>%<pass%>: V-COMMON ;
%<v%>%<tv%>%<pass%>: V-FUT-IR ;
%<v%>%<tv%>%<pass%>: V-DER ;

LEXICON V-TV-IR

%<v%>%<tv%>: V-COMMON ;
%<v%>%<tv%>: V-FUT-IR ;
%<v%>%<tv%>: V-DER ;
V-COMMON-PASSIVE ;

LEXICON V-IV-AR

%<v%>%<iv%>: V-COMMON ;
%<v%>%<iv%>: V-FUT-AR ;
%<v%>%<iv%>: V-FUT-IR ; ! Dir/LR
%<v%>%<iv%>: V-DER ;
%<v%>%<tv%>: V-COMMON ; ! Dir/RL (for translating into Tatar)
%<v%>%<tv%>: V-FUT-AR ; ! Dir/RL (for translating into Tatar)
%<v%>%<tv%>: V-DER ;    ! Dir/RL (for translating into Tatar)

LEXICON V-TV-AR

%<v%>%<tv%>: V-COMMON ;
%<v%>%<tv%>: V-FUT-AR ;
%<v%>%<tv%>: V-FUT-IR ; ! Dir/LR
%<v%>%<tv%>: V-DER ;
V-COMMON-PASSIVE ;

!!!!!!!!!!!!!!!!!!!!!!     auxiliary verbs

LEXICON VAUX-IR

%<vaux%>: V-COMMON ;
%<vaux%>: V-FUT-IR ;

LEXICON VAUX-AR

%<vaux%>: V-COMMON ;
%<vaux%>: V-FUT-AR ;

!!!!!!!!!!!!!!!!!!!!!!     copula

LEXICON COP-I

и%<cop%>%<ger_past%>:икән GER-POSS-REAL ;
и%<cop%>%<ger_perf%>:икән%>л%{I%}к GER-POSS-REAL ;

и%<cop%>%<aor%>%<evid%>:икән V-PERS-S1 ;
и%<cop%>%<neg%>%<aor%>%<evid%>:түгел% икән V-PERS-S1 ;

и%<cop%>%<ifi%>:иде V-PERS-S2 ;

и%<cop%>%<neg%>%<aor%>:түгел V-PERS-S1 ;

!!!!!!!!!!!!!!!!!!!!!!     PRONOUN'S INFLECTION

!!!!!!!   P E R S O N A L

LEXICON PRON-P12SG-CASES

%<dat%>:иңа CLITICS-NO-COP ;
%<acc%>:ине CLITICS-NO-COP ;
%<abl%>:иннән CLITICS-NO-COP ;
%<loc%>:индә CLITICS-NO-COP ;
%<px%>:инеке%{n%} CASES ;
%<loc%>:индәге ATTR-SUBST ;
%<sim%>:индәй CLITICS-NO-COP ;

LEXICON PRON-PERS-INFL

CASES-ETC ;

 LEXICON Nouns
вадыйге% хәмел% кыл:вәдыйге% хәмәл% кыл V-IV-IR ; ! "" Dir/LR Use/MT
иҗаб% кыл:иҗаб% кыл V-TV-IR ; ! "" Use/MT
мәнигъ% кыл:мәнигъ% кыл V-TV-IR ; ! "" Use/MT
никаһ% ит:никаһ% ит V-TV-AR ; ! "" Use/MT
талакы% раҗигый% кыл:талакы% раҗигый% кыл V-TV-IR ; ! ""
тамга% галәмәте% сал:тамга% галәмәте% сал V-IV-IR ; ! "" Use/MT
тәзәүвеҗ% ит:тәзәвваеҗ% ит V-TV-AR ; ! "" Use/MT Dir/LR
хисап% кыл:хисап% кыл V-TV-IR ; ! "" Use/MT
 LEXICON Verbs
адаш:адаш V-IV-IR ; ! "err,be mistaken,loose one's way,get lost"
ак:ак V-IV-AR ; ! "to stream"
алын:алын V-IV-IR ; ! "be taken,be gathered,be collected,be raised,be levied,be deducted" (kaz tat) pass
аңкы:аңкы V-TV-IR ; ! "to spread"
ас:ас V-TV-AR ; ! ""
атла:атла V-IV-IR ; ! "to step"
ау:ау V-IV-AR ; ! "упасть,опрокинуться"
багыш:багыш V-TV-NOPASS-IR ; ! "educate,look after" (kaz tat) coop
бает:бает V-TV-IR ; ! "to enrich" (kaz tat) caus
баз:баз V-IV-AR ; ! "осмелиться"
бакыр:бакыр V-IV-IR ; ! "кричать,ревет,бранить"
бас:бас V-IV-AR ; ! "вставать"
бас:бас V-TV-AR ; ! "давить;печатать"
баш% как:баш% как V-IV-AR ; ! ""
килеш:килеш V-TV-NOPASS-IR ; ! "" ! Der/coop ! FIXME: Ilnar, check this!
килеш:килешен V-TV-PASS-IR ; ! "" ! Der/coop ! FIXME: Ilnar, check this!
биз:биз V-IV-AR ; ! "renounce,disavow"
бил% алыш:бил% алыш V-IV-IR ; ! "to wrestle" Use/MT
боз:боз V-TV-AR ; ! "портить,нарушать,разрешить"
бораула:бораула V-TV-IR ; ! "to bore"
буй% җит:буй% җит V-IV-AR ; ! "to grow up"
бутал:бутал V-IV-IR ; ! "to get mixed"
бүл:бүл V-TV-AR ; ! "делить"
ваз% кич:ваз% кич V-IV-AR ; ! "deny"
гаеп% так:гаеп% так V-IV-AR ; ! "обвинять,упрекать"
гайбәт% тарат:гайбәт% тарат V-IV-IR ; ! "gossip,slander" Use/MT
дәвам% ит:дәвам% ит V-TV-AR ; ! ""
ди:ди V-TV-AR ; ! "сказать,называть" FIXME
дыңгырда:дыңгырда V-IV-IR ; ! ""
ераклаштыр:ераклаштыр V-TV-IR ; ! "to remove" (kaz tat) caus
әрәм%-шәрәм% ит:әрәм%-шәрәм% ит V-TV-AR ; ! "to expend for nothing"
әтәчлән:әтәчлән V-IV-IR ; ! "to be on one's high horse"
җаен% тап:җаен% тап V-IV-AR ; ! "" Use/MT
җиң:җиң V-TV-AR ; ! "win,overcome"
җитеш:җитеш V-IV-IR ; ! "to ripen (of fruit)"
җыйна:җыйна V-TV-IR ; ! ""
идарә% ит:идарә% ит V-TV-AR ; ! "руководить,возглавлять,управлять"
имгән:имгән V-IV-IR ; ! "to become crippled"
инкарь% ит:инкарь% ит V-TV-AR ; ! ""
ис:ис V-IV-AR ; ! "twist,spin"
иш:иш V-TV-AR ; ! "to felt (wool)"
йомшарт:йомшарт V-TV-IR ; ! "to turn up" (kaz tat) caus
йөгер:йөгер V-IV-IR ; ! "run"
йөреп% чык:йөреп% чык V-TV-AR ; ! "бродить,скитаться" Use/MT
каплап% ал:капла% ал V-TV-IR ; ! "" Use/MT
катнаш:катнаш V-IV-IR ; ! "participate"
ки:ки V-TV-AR ; ! ""
килеп% чык:килеп% чык V-IV-AR ; ! "" Use/MT
кой:кой V-TV-AR ; ! "to fall (of rain)"
конфискациялә:конфискациялә V-TV-IR ; ! ""
көл:көл V-IV-AR ; ! "laugh"
көрәш:көрәш V-IV-IR ; ! "to wrestle"
кун:кун V-IV-AR ; ! "land; stay over"
куш:куш V-TV-AR ; ! "add"
күр:күр V-TV-NOPASS-IR ; ! ""
күр:күрен V-TV-PASS-IR ; ! ""
күтәр:күтәр V-TV-IR ; ! "to lift"
күч:күч V-IV-AR ; ! ""
кычкырып% җибәр:кычкырып% җибәр V-IV-IR ; ! ""
май% кун:май% кун V-IV-AR ; ! "to settle thickly" Use/MT
ман:ман V-TV-AR ; ! "scoop,ladle out"
назла:назла V-TV-IR ; ! "беречь,ласкать,лелеять"
омтыл:омтыл V-IV-IR ; ! "move ahead"
от:от V-TV-AR ; ! "win,beat"
өйрәнеп% кит:өйрәнеп% кит V-IV-AR ; ! "to make a habit of frequently calling somewhere" Use/MT
өстер:өстер V-TV-AR ; ! "bother,trouble,harass,tease,set (a dog) on"
пычрат:пычрат V-TV-IR ; ! "to soil"
салынып% төш:салынып% төш V-IV-AR ; ! "to drag" Use/MT
сәламәт% фикерлә:сәламәт% фикерлә V-IV-IR ; ! "" Use/MT
сәхнәләштер:сәхнәләштер V-TV-IR ; ! ""
сиз:сиз V-TV-AR ; ! ""
си:си V-IV-AR ; ! "pee"
сөй:сөй V-TV-AR ; ! ""
суык% ти:суык% ти V-IV-AR ; ! "" Use/MT
сүт:сүт V-TV-AR ; ! ""
сыйла:сыйла V-TV-IR ; ! "to make a present"
талык:талык V-IV-IR ; ! "to be semiconscious"
тамаша% кыл:тамаша% кыл V-TV-AR ; ! "watch,observe" Use/MT
телемлә:телемлә V-TV-IR ; ! ""
тереклек% ит:тереклек% ит V-IV-AR ; ! "to exist" Use/MT
тәкъдим% ит:тәкъдим% ит V-TV-AR ; ! ""
тилер:тилер V-IV-IR ; ! "to become abnormal"
төз:төз V-TV-AR ; ! ""
төрткәлә:төрткәлә V-TV-IR ; ! "to nudge"
төш:төш V-IV-AR ; ! ""
ту:ту V-IV-AR ; ! ""
тын% бет:тын% бет V-IV-IR ; ! "be out of breath,puff and pant,get excited,exert oneself" Use/MT
уйламый% эшлә:уйламый% эшлә V-TV-IR ; ! "to display carelessness" Use/MT
уңышлы% бет:уңышлы% бет V-IV-AR ; ! "" Use/MT
үр:үр V-TV-AR ; ! "plait,weave"
үтер:үтер V-TV-IR ; ! "kill,destroy" (kaz tat) caus
фикер% алыш:фикер% алыш V-IV-IR ; ! "" Use/MT
хәлдән% тай:хәлдән% тай V-IV-AR ; ! "to get tired" Use/MT
чамала:чамала V-TV-IR ; ! ""
чап:чап V-TV-AR ; ! "to hew"
чәчәк% ат:чәчәк% ат V-IV-AR ; ! "develop,flourish"
чиялән:чиялән V-IV-IR ; ! "to be tightly tied"
чырай% сыт:чырай% сыт V-IV-AR ; ! "to frown" Use/MT
ыргы:ыргы V-IV-IR ; ! "to jump"
ыр:ыр V-TV-IR ; ! "hit"
эт:эт V-TV-AR ; ! ""
ябыктыр:ябыктыр V-TV-IR ; ! "to reduce (cattle) to emaciation" (kaz tat) caus
ял% ит:ял% ит V-IV-AR ; ! "отдыхать"
яп:яп V-TV-AR ; ! "close"
яраш:яраш V-IV-IR ; ! ""
яу:яу V-IV-AR ; ! ""
яхшырт:яхшырт V-TV-IR ; ! ""
бергә% эшлә:бергә% эшлә V-IV-IR ; ! "" FIXME check
газапла:газапла V-TV-IR ; ! "" FIXME check
кирелән:кирелән V-IV-IR ; ! "" FIXME check
кис:кис V-TV-IR ; ! "" FIXME check
сабынла:сабынла V-TV-IR ; ! "" FIXME check
төптән% уйла:төптән% уйла V-IV-IR ; ! "" FIXME check
тырмала:тырмала V-TV-IR ; ! "" FIXME check
этеш:этеш V-IV-IR ; ! "" FIXME check
яла:яла V-TV-IR ; ! "" FIXME check
ал:ал VAUX-IR ; ! ""
башла:башла VAUX-IR ; ! ""
бел:бел VAUX-IR ; ! ""
бет:бет VAUX-AR ; ! ""
бетер:бетер VAUX-IR ; ! "" ! FIXME causative
бир:бир VAUX-IR ; ! ""
бул:бул VAUX-IR ; ! ""
ит:ит VAUX-AR ; ! ""
йөр:йөр VAUX-IR ; ! "" FIXME CHECK which is right
йөр:йөре VAUX-IR ; ! "" Dir/LR FIXME CHECK which is right
кал:кал VAUX-IR ; ! ""
кара:кара VAUX-IR ; ! ""
кил:кил VAUX-IR ; ! ""
кит:кит VAUX-AR ; ! ""
сал:сал VAUX-IR ; ! ""
тор:тор VAUX-IR ; ! ""
утыр:утыр VAUX-IR ; ! ""
чык:чык VAUX-AR ; ! ""
яз:яз VAUX-AR ; ! ""
ят:ят VAUX-AR ; ! ""
